【裁判字號】    95,易,1878
【裁判日期】    951201
【裁判案由】    詐欺
【裁判全文】
臺灣板橋地方法院刑事判決              95年度易字第1878號
公  訴  人  臺灣板橋地方法院檢察署檢察官
被      告  甲○○
上列被告因詐欺案件，經檢察官提起公訴（九十五年度偵緝字第
二一七三號），本院判決如下：
    主  文
甲○○共同連續意圖為自己不法之所有，以詐術使人將本人之物
交付，累犯，處有期徒刑拾月。
    事  實
一、甲○○前因詐欺等案件，經臺灣桃園地方法院以八十八年度
    訴字第一二七五號判決，判處有期徒刑三年六月確定，並於
    民國九十年十一月十三日假釋出監並付保護管束，於九十二
    年二月十四日因保護管束期滿，未經撤銷假釋以已執行完畢
    論。詎其仍不知悔改，猶於九十四年三月間，與真實年籍資
    料不詳之陳國輝（音譯）、劉嘉清（音譯）及其他真實姓名
    年籍資料不詳之成年男子及女子共同基於意圖為自己不法所
    有之概括犯意聯絡，由甲○○佯稱其為設於臺北縣新莊市○
    ○街三十五巷二號一樓之仩億企業有限公司（下稱仩億公司
    ）員工並冒名「葉進輝」名義，向設於臺北市○○○路○段
    三十號一樓金麗印刷興業有限公司（下稱金麗公司）負責人
    乙○○，偽稱仩億公司向金麗公司訂購彩盒一萬一千個，並
    先支付其中一千個之費用即簽發面額新臺幣（下同）三萬二
    千元之支票乙紙予乙○○，且經提示兌現無訛，以此方式取
    信於乙○○；嗣於九十四年四月六日、四月十三日、四月十
    五日、四月十九日、五月二日，即連續向金麗公司乙○○佯
    稱訂購小吊牌上Ａ光車鋼、三層外箱、摺型泡殼、彩盒等貨
    物總價達一百萬四千二百元（詳細訂貨日期、品名、單價等
    如附表所示），致乙○○陷於錯誤而依約將該貨物送至甲○
    ○指定之臺北縣新莊市○○路○段一九九之二號倉庫由真實
    姓名年籍資料不詳之倉儲人員簽收，並於九十四年五月三日
    ，乙○○前往仩億公司請款，甲○○交付由陳國輝簽立發票
    人仩億公司（負責人江朝漢）、付款銀行：臺北國際商業銀
    行華江分行、票號ＱＬ0000000號、面額八十七萬六
    千二百元、發票日期九十四年六月一日之支票乙紙用以支付
    部份貨款予乙○○，致乙○○信以為真，又依約於同年五月
    二十五日，交付總價二十二萬二千八百元之泡殼等貨品至該
    倉庫由倉儲人員簽收；迨乙○○於九十四年六月一日該支票
    屆期提示竟因存款不足而遭退票，並前往仩億公司查看發現
    亦人去樓空，乙○○始知受騙。
二、案經金麗公司乙○○訴請臺灣板橋地方法院檢察署檢察官偵
    查起訴。
    理  由
一、程序方面關於證據能力部分：按被告以外之人於審判外之言
    詞或書面陳述，除法律有規定者外，不得作為證據；被告以
    外之人於偵查中向檢察官所為之陳述，除顯有不可信之情況
    者外，得為證據，刑事訴訟法第一百五十九條第一項及第一
    百五十九條之一第二項分別定有明文。又按被告以外之人於
    審判外之陳述，雖不符同法第一百五十九條之一至第一百五
    十九條之四之規定，而經當事人於審判程序同意作為證據，
    法院審酌該言詞陳述或書面陳述作成時之情況，認為適當者
    ，亦得為證據；當事人、代理人或辯護人於法院調查證據時
    ，知有第一百五十九條第一項不得為證據之情形，而未於言
    詞辯論終結前聲明異議者，視為有前項之同意，刑事訴訟法
    第一百五十九條之五亦定有明文。另按證人或鑑定人依法應
    具結而未具結者，其證言或鑑定意見，不得作為證據，刑事
    訴訟法第一百五十八條之三定有明文。則揆諸前揭法條及說
    明，本院認：(一)、告訴人代表人乙○○於接受檢察事務官詢
    問之言詞陳述，雖屬傳聞證據，但被告甲○○於本院準備程
    序中表示無意見，且迄於言詞辯論終結前亦未再聲明異議，
    經審酌上開證據作成之情狀認為適當，依刑事訴訟法第一百
    五十九條之五第二項，認有證據能力；(二)、告訴人代表人乙
    ○○於偵查中接受檢察官訊問之言詞陳述，未經具結，依刑
    事訴訟法第一百五十八條之三規定，應認無證據能力，合先
    敘明。
二、本院得心證之理由：
(一)、訊據被告甲○○固坦承伊於前開時間，以仩億公司員工「葉
    進輝」名義向告訴人公司訂購附表所示之貨品，並交付前開
    支票予告訴人代表人乙○○之事實，惟矢口否認有何詐欺之
    犯行，並辯稱：伊聽從公司指示，於九十四年五月初出差回
    到公司時也是找不到公司，隔天在萬華碰到乙○○跟伊說前
    開情狀，伊才知道；伊被人利用，完全不知道詐欺云云。
(二)、查被告於前開時間、地點，以仩億公司「葉進輝」名義向告
    訴人金麗公司訂購附表所示之彩盒等貨品，且以上開支票支
    付部分貨款，而該支票屆期提示遭退票，及告訴人依約交付
    貨品至前開被告指定之仩億公司倉儲，事後仩億公司人去樓
    空乙節，業據被告迭於偵訊及本院審理訊問時供承明確，核
    與告訴代表人乙○○於檢察事務官詢問時及本院訊問時指述
    之情節大致相符（詳見九十四年度交查字第九九五號偵查卷
    〈下稱交查卷〉第三十一頁及本院卷第三十八頁），且有仩
    億公司訂購單六紙、告訴人金麗公司送貨單八紙、「葉進輝
    」之名片影本一紙、上開支票影本暨退票理由單各一紙、臺
    北國際商業銀行華江分行九十四年十月二十日北商銀華江（
    ０９４）字第０００４７號函所附之仩億公司之開戶資料及
    退票紀錄乙份（詳見交查卷第四至十五、三十六頁）在卷可
    稽，是被告前開供述與事實相符，堪以採信。故上開事實，
    足堪認定無訛。
(三)、另參酌被告前後之供述：１、於九十五年八月二十三日偵訊
    時供稱：伊幫忙公司（名稱、老闆不知道），是劉嘉清介紹
    伊去做了約一個月，真有葉進輝該名員工云云（詳見九十五
    年度偵緝字第二一七三號偵查卷〈下稱偵緝卷〉第二十五至
    二十六頁）；２、於同年月二十九日偵訊時供述：是老闆拿
    葉進輝名片給告訴人，老闆叫劉嘉清，是陳先生介紹伊進去
    公司作；伊在仩億公司做二個多月，不知道公司後來情況，
    只知道陳先生後來去大陸；伊在公司擔任業務云云（下稱偵
    緝卷第三十五至三十六頁）；３、於同年九月七日偵訊時供
    述：貨收到後，倉庫總務劉嘉清打電話說貨送到樓下，來收
    的時候，他開一張支票交給告訴人；劉嘉清介紹伊進去工作
    ，只做了一個多月，因沒領到薪水，所以不想做了，是九十
    四年初進去擔任業務，實際負責人伊不清楚，伊只看到劉嘉
    清及陳國輝；劉嘉清拿葉進輝名片給伊；不知道是陳國輝及
    劉嘉清是真名或假名云云（詳見偵緝卷第四十八至五十頁）
    ；４、於本院訊問時供述：伊於九十四年五月初出差回到公
    司時也是找不到公司；劉嘉清找伊進公司，他是負責公司財
    務，陳國輝是負責業務，劉嘉清找伊負責聯繫印刷，陳國輝
    拿葉進輝的名片給伊使用；陳國輝開票給伊，由伊交給乙○
    ○；伊工作從九十四年三、四、五、六月，只領三月份薪水
    ，劉嘉清拿葉進輝名片給伊，伊就使用該名片與告訴人交易
    ；由陳國輝開好支票後交給伊，乙○○送貨到公司倉庫，由
    倉管員簽收，第二天乙○○來仩億公司請款時，伊把支票給
    他；劉嘉清是業務，陳國輝是總務；是陳國輝要伊向告訴人
    訂貨，三萬二千元貨款是陳國輝交給伊，由伊再交給陳國輝
    ，而八十七萬多元支票也是陳國輝開好後交給伊，由伊交給
    乙○○；當時本來要離職，陳國輝叫伊去拿樣品，等伊從南
    部回來再給伊薪水；伊進公司沒有辦理勞健保，因為說要作
    滿三個月才可以辦理云云（詳見本院卷第十二至十三、三十
    六至四十一頁）。是被告對其於仩億公司任職期間究為一個
    月或二個月或四個月、係陳國輝或劉嘉清找其進公司、陳國
    輝或劉嘉清交付「葉進輝」名片予其使用、陳國輝或劉嘉清
    負責公司何業務、前開支票為陳國輝或劉嘉清簽發等情，核
    其供述前後不一，顯見其供述不實；且衡諸被告自九十四年
    三月間起至同年五月底止，與告訴代表人乙○○多次聯繫訂
    購事宜，已如前述，何須冒用「葉進輝」之名片與之交易？
    此與一般正常商業交易常情有違；況查被告前於八十八年間
    因詐欺等案件，經臺灣桃園地方法院以八十八年度訴字第一
    二七五號判決，判處有期徒刑三年六月確定在案，此有該判
    決書乙份（詳見偵緝卷第五十四至六十六頁）在卷供參，揆
    諸該案犯罪手法與本案相同，均係冒用他人名義向廠商訂購
    貨品，先以小額進貨並給付貨款，取得廠商信任後，再向廠
    商大量詐購貨物，則被告對於公司是否詐購貨品應較常人更
    為謹慎注意，且其上開供述情節亦核與常情不合，故被告前
    開辯解，不足採信。
(四)、綜上所述，被告於向告訴人訂購貨品時，即應有不法所有之
    詐騙犯意，而告訴人亦因而受有損害。故本件事證明確，被
    告犯行洵堪認定，應予依法論科。
三、論罪科刑部分：
(一)、法律修正後之適用：被告行為後，刑法於九十四年二月二日
    修正公布，並自九十五年七月一日起施行，其中修正刑法第
    二條、第五十六條、第四十一條等規定。按行為後法律有變
    更者，適用行為時之法律，但行為後之法律有利於行為人者
    ，適用最有利於行為人之法律，現行刑法第二條第一項訂有
    明文。此條規定乃為與刑法第一條罪刑法定主義契合，以貫
    徹法律禁止溯及既往之原則，係規範行為後法律變更所生新
    舊法律比較適用之準據法，是刑法第二條雖經修正，但既屬
    適用法律之準據法，則本身尚無比較新舊法之問題，應一律
    適用裁判時之現行刑法第二條規定以決定適用之刑罰法律，
    合先敘明。又刑法修正之比較新舊法，應就罪刑有關之共犯
    、未遂犯、想像競合犯、牽連犯、連續犯、結合犯，以及累
    犯加重、自首減輕暨其他法定加減原因（如身分加減）與加
    減例等一切情形，綜其全部罪刑之結果而為比較，且就比較
    之結果，須為整體之適用，不能割裂分別適用各該有利於行
    為人之法律，最高法院九十五年五月二十三日九十五年度第
    八次刑事庭會議決議、最高法院二十四年上字第四六三四號
    判例、二十七年上字第二六一號判例可資參照。經查：
１、刑法第二十八條關於共犯之規定，由原條文：「二人以上共
    同實施犯罪之行為者，皆為正犯」，修正為：「二人以上共
    同實行犯罪之行為者，皆為正犯」，揆諸本條之修正理由係
    為釐清陰謀共同正犯、預備共同正犯、共謀共同正犯是否合
    乎本條規定之正犯要件，而本件被告與真實年籍資料不詳之
    陳國輝、劉嘉清等成年男子及女子屬實行犯罪行為之正犯，
    則適用新、舊法第二十八條規定論擬，對被告等並無不利。
２、被告行為時之刑法第五十六條規定：「連續數行為而犯同一
    之罪名者，以一罪論。但得加重其刑至二分之一。」，惟現
    行刑法已刪除前開關於連續犯之規定，此刪除雖非犯罪構成
    要件之變更，但顯已影響行為人刑罰之法律效果，自屬法律
    有變更，比較新、舊法結果，以被告行為時之刑法論以連續
    犯之規定，較有利於被告。
３、按修正前刑法分則有關罰金刑之貨幣單位係銀元，且依修正
    前刑法第三十三條第五款規定，罰金刑為一銀元以上，而有
    關罰金倍數之調整及銀元與新臺幣之折算標準，訂有「罰金
    罰鍰提高標準條例」及「現行法規所定貨幣單位折算新臺幣
    條例」，除罰金以一銀元折算三元新臺幣外，並將七十二年
    六月二十六日以前修正之刑法部分條文罰金數額提高為十倍
    ，其後修正者則不再提高倍數，亦即刑法分則各罪罰金數額
    視前開情形分別提高為三十倍或三倍。考量新修正之刑法施
    行後，不再適用「現行法規所定貨幣單位折算新臺幣條例」
    ，為使罰金數額趨於一致，遂增訂刑法施行法第一條之一，
    將刑法各分則編所定罰金之貨幣單位均改為新臺幣，且刑法
    第三十三條第五款將罰金刑提高為新臺幣一千元以上，則刑
    法分則編各罪所定罰金刑之最高數額，於修正前後並無不同
    ，惟罰金刑之最低數額，則較修正前提高，依修正後刑法第
    二條第一項規定，自應以修正前之規定較為有利。
４、刑法四十七條有關累犯之規定，修正前規定「受有期徒刑之
    執行完畢，或受無期徒或有期徒刑一部之執行而赦免後，五
    年以內再犯有期徒刑以上之罪者，為累犯，加重本刑至二分
    之一。」，而修正後則規定「受執刑之執行完畢，或一部之
    執行而赦免後，五年以內故意再犯有期徒刑以上之罪者，為
    累犯，加重本刑至二分之一」，比較新舊法之結果，被告之
    行為，均構成累犯，是行為時之舊法對於被告並無不利。
５、綜合修正前、後之比較，揆諸前揭最高法院決議及修正後刑
    法第二條第一項前段、後段規定之「從舊、從輕」原則，自
    應全部適用被告行為時之法律，即修正前刑法之規定予以論
    處。
(二)、核被告所為，係犯刑法第三百三十九條第一項之詐欺取財罪
    。又被告與陳國輝、劉嘉清、及其他年籍資料不詳之成年男
    子及女子間就上開詐欺取財犯行，有犯意聯絡及行為分擔，
    為共同正犯（起訴意旨漏未論及此節，爰補正之）。復被告
    多次詐欺取財之犯行，時間緊接，觸犯構成要件相同之罪名
    ，顯係基於概括犯意而反覆為之，為連續犯，應依修正前刑
    法第五十六條之規定，加重其刑。又查被告前因詐欺等案件
    ，經臺灣桃園地方法院以八十八年度訴字第一二七五號判決
    ，判處有期徒刑三年六月確定，並於九十年十一月十三日假
    釋出監並付保護管束，於九十二年二月十四日因保護管束期
    滿，未經撤銷假釋以已執行完畢論在案，此有臺灣高等法院
    被告前案紀錄表乙份在卷可證，是其於有期徒刑執行完畢後
    五年以內再犯有期徒刑以上之本罪，為累犯，應依刑法第四
    十七條之規定，加重其刑，並依法遞加之。爰審酌被告素行
    非佳，已如前述，且犯罪之動機、目的及方法，對於正常商
    業交易危害匪淺，亦未與告訴人達成和解，賠償告訴人所受
    之損害，以及被告犯後否認犯行且飾詞狡辯，態度非佳，毫
    無悔意等一切情狀，量處如主文所示之刑，以資懲儆。
據上論斷，應依刑事訴訟法第二百九十九條第一項前段，刑法第
二條第一項前段、修正前刑法第二十八條、修正前刑法第五十六
條、刑法第三百三十九條第一項、修正前刑法第四十七條，罰金
罰鍰提高標準條例第一條前段，判決如主文。
本案經檢察官彭聖斐到庭執行職務。
中    華    民    國    95    年    12    月    1     日
                  刑事第六庭審判長法  官  許仕楓
                                  法  官  林鈺琅
                                  法  官  饒金鳳
以上正本證明與原本無異。
如不服本判決應於送達後十日內向本院提出上訴狀。
                                  書記官  王春森
中    華    民    國    95    年    12    月    1     日
附錄本案論罪科刑法條全文：
中華民國刑法第三百三十九條第一項：
意圖為自己或第三人不法之所有，以詐術使人將本人或第三人之
物交付者，處五年以下有期徒刑、拘役或科或併科一千元以下罰
金。
附表：
┌──┬─────┬─────┬────┬─────┬────────┐
│編號│訂貨日期  │品名      │數量    │單價      │備註            │
│    │          │          │        │（新臺幣）│                │
├──┼─────┼─────┼────┼─────┼────────┤
│ 一 │94.03.31  │彩盒      │ 1,000個│15元      │94.04.12 交貨   │
│    │          ├─────┼────┼─────┤                │
│    │          │彩盒      │10,000個│8.5 元    │                │
│    │          ├─────┼────┼─────┤                │
│    │          │刀模費    │        │17,000元  │                │
├──┼─────┼─────┼────┼─────┼────────┤
│ 二 │94.04.06  │小吊牌上A │400,000 │0.32元    │94.04.29交貨    │
│    │          │光車鋼    │個      │          │                │
│    │          ├─────┼────┼─────┤                │
│    │          │壓線44條印│400,000 │0.32元    │                │
│    │          │證4色     │個      │          │                │
│    │          ├─────┼────┼─────┤                │
│    │          │小車L 型印│400,000 │0.4元     │                │
│    │          │刷品- 印4 │個      │          │                │
│    │          │色壓線車L │        │          │                │
│    │          │型21條    │        │          │                │
│    │          ├─────┼────┼─────┤                │
│    │          │大型吊牌53│400,000 │0.58元    │                │
│    │          │條- 灰鋼印│個      │          │                │
│    │          │四色車L 洞│        │          │                │
│    │          │壓線      │        │          │                │
│    │          ├─────┼────┼─────┤                │
│    │          │真空及吊牌│200,000 │2.6元     │                │
│    │          │上厚      │個      │          │                │
│    │          ├─────┼────┼─────┤                │
│    │          │亮P 印雙面│200,000 │2.6元     │                │
│    │          │4 色雙面  │個      │          │                │
│    │          │150O特鋼  │        │          │                │
├──┼─────┼─────┼────┼─────┼────────┤
│ 三 │94.04.13  │三層外箱  │1,000個 │17元      │94.04.30前交貨  │
├──┼─────┼─────┼────┼─────┼────────┤
│ 四 │94.04.15  │摺型泡殼（│10,000個│3元       │94.04.29 交貨   │
│    │          │小）      │        │          │                │
│    │          ├─────┼────┼─────┤                │
│    │          │摺型泡殼（│10,000個│3.5元     │                │
│    │          │大）      │        │          │                │
├──┼─────┼─────┼────┼─────┼────────┤
│ 五 │94.04.19  │彩盒（鋁箱│10,000個│12元      │94.04.29 前交貨 │
│    │          │紙）      │        │          │                │
│    │          ├─────┼────┼─────┤                │
│    │          │刀模費    │        │5,000元   │                │
├──┼─────┼─────┼────┼─────┼────────┤
│ 六 │94.05.02  │摺型泡殼（│20,000個│3元       │94.5.25 交貨    │
│    │          │小）      │        │          │                │
│    │          ├─────┼────┼─────┤                │
│    │          │摺型泡殼（│40,000個│2元       │                │
│    │          │A）       │        │          │                │
│    │          ├─────┼────┼─────┤                │
│    │          │摺型泡殼（│40,000個│2元       │                │
│    │          │B）       │        │          │                │
└──┴─────┴─────┴────┴─────┴────────┘


司法院資訊處製作；財團法人民間司法改革基金會備份。
